【裁判字號】    98,訴,21
【裁判日期】    980720
【裁判案由】    損害賠償
【裁判全文】
臺灣屏東地方法院民事判決                98年度訴字第21號
原      告  甲○○
                        弄3號.
訴訟代理人  吳春生律師
被      告  乙○○
                        弄1號.
上列當事人間損害賠償事件，本院於民國98年7 月6 日言詞辯論
終結，判決如下：
    主  文
被告應給付原告新臺幣伍萬仟玖佰零陸元，及自民國九十七年
八月二十七日起至清償日止，按年息百分之五計算之利息。
原告其餘之訴駁回。
訴訟費用由被告負擔十二分之一，餘由原告負擔。
本判決第一項得假執行；但被告如以新臺幣伍萬仟玖佰零陸元
為原告預供擔保後，得免為假執行。
原告其餘假執行之聲請駁回。
    事實及理由
一、原告主張：
(一)、被告因不滿其胞弟莊偉立遭原告之不詳姓名友人毆打，於民
    國95年10月7 日凌晨2 時30分許，在屏東縣東港鎮街上，見
    原告騎乘機車經過，竟夥同10餘名不詳姓名成年男子，分別
    騎乘機車而尾隨原告，原告見狀即騎車逃往訴外人莊筱嵐位
    於屏東縣東港鎮○○里○○路○ 段339 巷35號之住處，被告
    及另10餘名不詳姓名男子自後到達莊筱嵐住處後，竟共同基
    於傷害之犯意聯絡，未經莊筱嵐允許，而擅自侵入莊筱嵐之
    住處內，並在該房屋之騎樓，由被告持不明刀械砍殺原告頭
    部，欲致原告於死，另10餘名之不詳姓名成年男子則分持棍
    捧及徒手共同毆打原告，因原告舉手抵擋保護頭部，致原告
    受有左前臂兩處撕裂傷、右手擦傷等傷害；被告經本院97年
    度易字第498 號及台灣高等法院高雄分院98年度上易字第28
    號判決有罪確定。
(二)、本件原告因上開不法之侵害行為，致使原告受有下列之損害
    1.醫藥費：左手因遭刀砍成撕裂傷及右手遭擦傷等傷害為新
    臺幣（下同）3,906 元。2.勞動能力之減損：本件原告因被
    告上開不法之侵害行為，受有身體上之傷害，經2 個月醫療
    後方得復為本來之工作，而依照行政院內政部所頒佈之基本
    工資為每月17,280元計算，原告無法工作之損失共計34
    ,560 元 (計 算式：17,280×2） 。3.精神慰撫金：原告與
    被告素無怨隙，乃被告竟動輒以暴力相待並持刀欲砍原告頭
    部，因原告以左手架擋始倖免於難，迄今未表示任何歉意，
    爰請求精神慰撫金60萬元。並聲明：(1)被告應給付原告638,
    466 元，及自本件起訴狀繕本送達翌日起至清償日止按週年
    利率百分之5 計算之利息。(2)原告願供擔保，請求宣告准予
    假執行。
二、被告則以：
(一)、按民事訴訟與刑事訴訟雖均為國家司法權之具體彰顯，然既
    為不同訴訟程序，且民事庭法官本應斟酌全辯論意旨及調查
    證據之結果，依自由心證判斷事實之真偽，自不受刑事庭認
    定事實之拘束。又附帶民事訴訟經移送民事庭後，即屬獨立
    民事訴訟，其移送後之訴訟程式，應適用民事訴訟法，刑事
    訴訟所調查之證據，及刑事訴訟判決所認定之事實，並非當
    然有拘束民事訴訟之效力。
(二)、被告否認有原告等所稱傷害原告之行為，被告於案發當時與
    證人黃駿逸在一起，被告有充分的不在場證明，是被告絕無
    任何傷害及毀損之情事。
(三)、臺灣高等法院高雄分院98年度上易字第28號判決認定被告有
    與不詳姓名成年男子多人共同衝進莊筱嵐家中持刀、棒共同
    毆打原告之事實，無非係以原告、及在場之莊筱娟、莊春滿
    之指證為據。惟按，原告、莊筱娟、莊春滿等人均為上開刑
    事案件之告訴人，且互為姐弟，關係十分親密，誼屬至親，
    衡諸社會常情，難期渠等為真實之證言，自屬當然，因此本
    案仍應調查有無其他證據可佐渠等陳述，不能單以原告等一
    家人片面且偏頗之證述，便認定被告有上開傷害以及毀損之
    行為。惟臺灣高等法院高雄分院98年度上易第28號判決未詳
    細審酌上情，單憑原告等人之單方面指證，即認定被告有上
    開傷害之行為，其認事用法顯有違誤。從而本院，自應另行
    認定事實，以還被告之名譽及清白，而不受刑事訴訟判決所
    認定之事實拘束。並聲明：1.原告之訴駁回。2.若受不利判
    決，請准供擔保免為假執行。
三、原告主張被告有前揭傷害行為，惟被告則以前揭詞置辯，是
    以本件爭點為：(一)被告是否應負損害賠償責任？若是，金額
    為何？茲分別說明如下：
    按刑事訴訟判決所認定之事實，固非當然有拘束民事訴訟判
    決之效力，但民事法院調查刑事訴訟原有之證據，而斟酌其
    結果以判斷事實之真偽，並於判決內記明其得心證之理由，
    即非法所不許（最高法院49年臺上字第929 號及69年臺上字
    第2674號判例意旨參照）。本院既已於98年6 月4 日言詞辯
    論時調查本院97年度易字第498 號及臺灣高等法院高雄分院
    98年度上易字第28號刑事訴訟之卷證資料，本院自得斟酌調
    查該部分證據之結果，以判斷事實之真偽，並於判決內記明
    得心證之理由。
(一)、被告是否應負損害賠償責任？
    本件原告主張於前揭時地遭被告毆打，致其受有左前臂兩處
    撕裂傷、右手擦傷等傷害，刑事部分被告因傷害案件經本院
    97年度易字第498 號及臺灣高等法院高雄分院98年度上易字
    第28號刑事判決判處有罪確定在案等事實，業據原告提出本
    院97年度易字第498 號刑事判決影本、安泰醫院診斷證明書
    及醫療收據影本在卷可稽外（見本院卷第22至35頁），復經
    本院依職權調閱本院97年度易字第498 號刑案偵、審卷宗及
    臺灣高等法院高雄分院98年度上易字第28號卷查明無誤。被
    告雖以前揭詞置辯，惟被告是否有出手毆打原告之事實，業
    經證人莊春滿於本院97年度易字第498 號刑事案件審理中結
    證稱親見被告持不明刀械與不詳姓名成年男子數人持棍棒共
    同進入莊筱嵐住宅揮打原告及擊打其所有機車等語 (見本院
    97年度易字第498 號卷第56、57頁）；證人莊筱娟亦結證稱
    親見被告持不明刀械與不詳姓名成年男子數人持棍棒共同進
    入莊筱嵐住宅揮打原告等語 (見本院97年度易字第498 號卷
    第76、77頁），且證人黃駿逸於本院97年度易字第498 號刑
    事案件審理中雖結證稱其與被告自95年10月6 日下午7 、8
    點許即在一起參加烤肉，然其並無法確定被告有無暫時離開
    （見本院97年度易字第498 號卷第60頁），足徵證人黃駿逸
    對被告之行止並無法確切證明。證人黃駿逸之證言自不足證
    明被告確無毆打原告之行為。綜上，應認原告上開主張之事
    實為真實。
(二)、按因故意或過失不法侵害他人之權利者，負損害賠償責任；
    不法侵害他人之身體、健康、名譽、自由、信用、隱私、貞
    操，或不法侵害他人其他人格法益而情節重大者，被害人雖
    非財產上之損害，亦得請求賠償相當之金額。民法第184 條
    第1 項前段、第193 條及第195 條第1 項前段分別定有明文
    。被告故意不法侵害原告之身體，致原告受有左前臂兩處撕
    裂傷、右手擦傷之傷害，業如上述，依法自應對原告負損害
    賠償責任。是原告依前開規定訴請被告賠償其損害，即屬有
    據。茲就原告請求賠償之項目及金額審究如下：
  1.醫療費用部分：
    原告主張因被告之侵權行為，而支出醫療費用共計3,906 元
    部分，業經提出安泰醫院診斷證明書1 紙、醫療費用單據9
    張為證（見本院卷第32至35頁），被告則以前揭詞置辯。經
    查，本件原告所受之傷害，既係因被告之故意行為所致，故
    原告所請求之醫療費用為有理由，應予准許。
  2.工作收入損失：
    原告主張其因本次傷害事件受有身體上之傷害，須經2 個月
    醫療後方得復為本來之工作，故依行政院內政部所頒佈之基
    本工資為每月17,280元計算，原告無法工作之損失共計34,5
    60元等語。經查，原告主張其因本次傷害行為受有手部之傷
    害，導致無法工作，然原告自承其並無固定性之工作，其復
    未舉證證明其有零星性之工作，是其請求工作損失，亦屬無
    據，應予駁回。
  3.非財產上損害賠償部分：
  (1)按慰藉金之賠償須以人格權遭遇侵害，使精神上受有痛苦為
    必要，其核給之標準固與財產上損害之計算不同，然非不可
    斟酌雙方身分資力與加害程度，及其他各種情形核定相當之
    數額，最高法院51年臺上字第223 號著有判例可資參照。又
    人格權遭遇侵害而受有精神上之痛苦，於請求賠償精神慰撫
    金時，其核給之標準須參酌實際加害情形、被害人之身分、
    地位與加害人之經濟狀況等關係定之。
  (2)本院審酌被告因其胞弟遭原告之友人毆打即與原告發生爭執
    ，致原告受有前揭傷害，是被告侵害原告身體、健康之情節
    ，原告之肉體與精神亦因而受有痛苦，其請求被告賠償相當
    之金額以資慰撫，自應准許。本院審酌原告現年22歲，被告
    現年則為23歲，為臨時工，現無工作。參以本件傷害行為之
    發生係因二造嫌隙所致，惟任何人本不得以暴力為解決紛爭
    之方式，復衡量兩造之社會身分、地位、教育程度、財產經
    濟狀況、工作、被告之資力及原告所受之精神上痛苦等一切
    情狀，認原告請求賠償非財產上損害賠償5 萬元尚屬適當，
    應予准許，逾此之請求顯屬無據。
  4.綜上，原告可請求之金額合計為53,906元（計算方式：3,9
    06+50,000=53,906）
四、綜上所述，本件原告依侵權行為之法律關係，請求被告給付
    638,466 元，及自訴狀繕本送達翌日（97年8 月27日）起至
    清償日止，按年息百分之5 計算之利息，於主文第1 項所示
    範圍內，為有理由，應予准許，逾此範圍之請求，非有理由
    ，應予駁回。
五、本件原告勝訴部分，所命給付之金額未逾50萬元，爰依民事
    訴訟法第389 條第1 項第5 款之規定，依職權宣告假執行。
    。又被告陳明願供擔保免為假執行，經核無不合，爰酌定相
    當之擔保金額，併准許之。原告其餘假執行之聲請，因訴之
    駁回，而失所依附，不予准許。
六、本件事證已臻明確，兩造其餘主張、陳述及立證方法，經核
    於判決不生影響，爰不逐一論列，附此敘明。
七、據上論結，原告之訴一部有理由，一部無理由，依民事訴訟
    法第79條、第389 條第1 項第5 款，第392 條第2 項，判決
    如主文。
中    華    民    國    98    年    7     月    20    日
                  民事第二庭        法  官  吳思怡
正本係照原本作成。
如不服本判決，應於收受送達後二十日內向本院提出上訴書狀，
其未表明上訴理由者，應於提出上訴後二十日內向本院補提理由
書狀（均須按他造當事人之人數附繕本）。
中    華    民    國    98    年    7     月    20    日
                                    書記官  陳勃諺


司法院資訊處製作；財團法人民間司法改革基金會備份。
